---
title: "Metodos robustos"
author: "Martin Salinas"
date: "2024-12-29"
output: html_document
---

```{r setup, include=FALSE}
knitr::opts_chunk$set(echo = TRUE)

#libreria para hacer la prueba de yuen y la prueba de yuen con bootstrap
library(WRS2)
```

# Metodos robustos

Dentro de los metodos robustos para la tendencia central se encuentran la media truncada y la media winsorizada. La media truncada consiste en eliminar un porcentaje de los datos extremos y calcular la media de los datos restantes. La media winsorizada consiste en reemplazar los datos extremos por los datos mas cercanos a ellos y calcular la media de los datos restantes.

## Prueba de Yuen

### ¨Prueba de Yuen para muestras independientes

La prueba de Yuen es una prueba no parametrica para comparar dos grupos independientes. La prueba de Yuen es una alternativa a la prueba t de Student cuando los datos no cumplen con los supuestos de normalidad y homocedasticidad. La prueba de Yuen es una prueba robusta que no requiere que los datos sigan una distribucion normal.

```{r}
#Ejemplo de la prueba de Yuen

# Datos simulados
set.seed(123)
grupo_A <- c(rnorm(20, mean = 10, sd = 2), 25) # Grupo A con un valor atípico (25)
grupo_B <- rnorm(20, mean = 12, sd = 2)       # Grupo B
datos_ind <- data.frame(
  grupo = factor(c(rep("A", 21), rep("B", 20))),
  puntaje = c(grupo_A, grupo_B)
)


# Aplicar la prueba de Yuen
resultado_ind <- yuen(puntaje ~ grupo, data = datos_ind, tr = 0.2)

# Mostrar el resultado
print(resultado_ind)

```

1. Datos: Creamos un conjunto de datos que contiene dos grupos (grupo_A y grupo_B).

2. Fórmula: La función yuen utiliza una fórmula como respuesta ~ grupo, donde respuesta es la variable dependiente y grupo es la variable categórica que define los grupos.

3. Recorte (tr): Establecemos el nivel de recorte en 20% (tr = 0.2), lo cual elimina los valores extremos (10% superior e inferior de cada grupo) antes de calcular las medias recortadas.

4. Resultado: El resultado incluye el valor t, los grados de libertad (df), y el p-value.

### Prueba de Yuen para muestras pareadas

La prueba de Yuen también se puede utilizar para comparar dos grupos pareados. La prueba de Yuen para muestras pareadas es una alternativa a la prueba t de Student para muestras pareadas cuando los datos.

La función yuend(x, y, tr) requiere dos vectores de datos (los pares de observaciones). A continuación,

```{r}
# Datos simulados
set.seed(123)
antes <- rnorm(15, mean = 10, sd = 2)
despues <- rnorm(15, mean = 12, sd = 2)

# Prueba de Yuen para datos pareados
resultado_pareado <- yuend(antes, despues, tr = 0.2)

# Mostrar el resultado
print(resultado_pareado)


```

1. Estadístico de prueba (Test statistic):
Este valor indica la magnitud y dirección de la diferencia entre las medias recortadas de los pares. En este caso, un valor negativo muestra que antes tiene un promedio recortado más bajo que despues.

2. Diferencia de medias recortadas (Trimmed mean difference):
La diferencia es de -1.31, lo que indica que, después del recorte, el promedio de antes es 1.96 puntos menor que el promedio de despues




## Prueba de Yuen con bootstrap

La prueba de Yuen con bootstrap es una versión robusta de la prueba de Yuen que utiliza el método de remuestreo bootstrap para calcular los intervalos de confianza y los p-values. 

```{r}

yuenBoot_media <- pb2gen(puntaje ~ grupo, data = datos_ind, est = "mean", nboot = 300)

yuenBoot_meddiana <- pb2gen(puntaje ~ grupo, data = datos_ind, est = "median", nboot = 300)

```


## Alternativas a ANOVA

funcion tiway(formula, data, tr, alpha) similar a ANOVA que utiliza medias truncadas

funcion lincon(formula, data, tr, alpha) para analisis post hoc

funcion tiway(formula, data, tr,nboot) similar al anterior utilizando bootstrap
funcion posthoc para este es mcppb20(formula, data, tr, nboot)

Para utilizar mediana esta la funcion mediway(formula, data, iter) este no posee funciones posthoc

## Comparaciones de una via para multiples grupos correlacionados

Alternativa de ANOVA para muestras correlacionadas cuando violan lo condicion de esfericidad

rmanova(y, groups, blocks, tr) usando medias truncadas y para su analisis post hoc la funcion rmmcp(y, groups, blocks, tr, alpha) 

rmanovab(y, groups, blocks, tr, nboot) esta es igual a la anterior pero utiliza bootsreapping y su analisis post hoc es pairdepb(y, groups, blocks, tr, nboot)

y: vector con la variable dependiente
groups: vector que indica los grupos
blocks: vector que indica los casos o bloques
tr: parametro de poda


```{r}

library(WRS2)
library(tidyverse)

# Construir data frame.
X <- c(32.0, 32.0, 32.0, 32.0, 32.1, 32.1, 32.1, 32.2, 32.3, 32.3, 32.5, 
       32.7, 32.7, 32.7, 33.1, 33.4, 33.9, 34.1, 34.2, 34.5, 36.0, 36.6, 
       36.7, 37.2, 38.0)

Y <- c(33.0, 33.0, 33.0, 33.0, 33.0, 33.3, 33.3, 33.3, 33.3, 33.5, 33.6, 
       33.7, 33.9, 33.9, 34.2, 34.2, 34.3, 34.3, 34.4, 34.4, 34.5, 34.6,
       36.4, 38.9, 40.2)

Z <- c(32.0, 32.2, 32.5, 32.6, 32.7, 32.7, 32.7, 33.0, 33.2, 33.4, 33.6, 
       33.6, 33.9, 34.1, 34.2, 34.4, 34.4, 34.5, 34.6, 34.7, 36.3, 36.6, 
       36.7, 38.9, 39.2)

instancia <- 1:length(X)

datos <- data.frame(instancia, X, Y, Z)

datos <- datos %>% pivot_longer(c("X", "Y", "Z"), names_to = "algoritmo", values_to = "tiempo")

datos[["algoritmo"]] <- factor(datos[["algoritmo"]])

# Fijar nivel de significación.
alfa <- 0.05

# Aplicar alternativa robusta para ANOVA de una vía con
# muestras correlacionadas.
gamma <- 0.2

prueba <- rmanova(y = datos[["tiempo"]], groups = datos[["algoritmo"]],
                  blocks = datos[["instancia"]], tr = gamma)

print(prueba)

if(prueba$p.value < alfa) {
  cat("\nProcedimiento post-hoc\n\n")
  
  post_hoc <- rmmcp(y = datos[["tiempo"]], groups = datos[["algoritmo"]],
                    blocks = datos[["instancia"]], tr = gamma, alpha = alfa)
  
  print(post_hoc)
}

```

