---
title: "Lectura12"
author: "Sofia Gacitua"
date: "2024-12-25"
output: html_document
---

## Bootstrapping para una muestra

Script 12.6: Construcción de un intervalo de confianza para la media poblacional mediante bootstrapping.

Código con 2 maneras distintas de realizar bootstrapping (paquete boot y paquete bootES)

-   statistic: Función que se aplica a los datos y devuelve un vector con el (o los) estadístico(s) de interés.

-   conf: Nivel de confianza (1 - alfa)

-   type o ci.type: string o vector que indica los tipos de intervalo de confianza a construir ("norm", "perc" y "bca")

```{r}
library(boot)
library(bootES)
# Crear muestra inicial, mostrar su histograma y calcular la media.
muestra <- c(79, 75, 84, 75, 94, 82, 76, 90, 79, 88)
datos <- data.frame(muestra)

# Establecer cantidad de remuestreos y nivel de significación.
B = 2000
alfa <- 0.01

# Función para calcular el estadístico: media de la remuestra.
media <- function(valores, i) {
  mean(valores [i])
}

# Construir la distribución bootstrap usando el paquete boot.
set.seed(432)
distribucion_b <- boot(muestra, statistic = media, R = B)

# Mostrar y graficar la distribución bootstrap.
cat ("*** Paquete 'boot' ***\n")
print(distribucion_b)
plot(distribucion_b)

# Construir y mostrar los intervalos de confianza.
ics <- boot.ci(distribucion_b, conf = 1 - alfa,
               type = c("norm", "perc", "bca"))
cat ("\n\n")
print (ics)

# Construir distribución bootstrap usando el paquete bootEs.
# Esta llamada además calcula (solo) un intervalo de confianza
# y grafica la distribución bootstrap.
set.seed(432)
distribucion_bES <- bootES(muestra, R = B, ci.type = "bca",
                           ci.conf = 1 - alfa, plot = TRUE)

# Mostrar bootstrap obtenida con bootES.
cat("\n\n*** Paquete 'bootES' ***\n")
print(distribucion_bES)
```

Script 12.7: Inferencia sobre la media de una muestra con bootstrapping

```{r}
library(boot)

# Crear muestra inicial, mostrar su histograma y calcular la media.
muestra <- c(79, 75, 84, 75, 94, 82, 76, 90, 79, 88)
valor_observado <- mean(muestra)
datos <- data.frame(muestra)

# Construir distribución bootstrap.
B <- 2000
media <- function(valores, i) {
  mean (valores [i])
}

set.seed (432)
distribucion_b <- boot(muestra, statistic = media, R = B)

# Desplazar la distribución bootstrap para que se centre en
# el valor nulo.
valor_nulo <- 75
desplazamiento <- mean(distribucion_b[["t"]]) - valor_nulo
distribucion_nula <- distribucion_b[["t"]] - desplazamiento
# Determinar el valor p.
p <- (sum(distribucion_nula > valor_observado) + 1) / (B + 1)
cat("Valor p:", p)
```

Se quiere saber si el tiempo promedio de ejecución del algoritmo para instancias del tamaño seleccionado es mayor a 75, por lo tanto:

H0: mu = 75

Ha: mu \> 75

Se tiene un valor p \< 0.01, por lo que se rechaza la hipótesis nula en favor de la alternativa.

## Bootstrapping para dos muestras independientes

Proceso cuando se tienen dos muestras independientes A y B provenientes de dos poblaciones diferentes, de tamaños nA y nB respectivamente:

1.  Fijar la cantidad B de repeticiones bootstraa
2.  En cada repetición:
    1.  Hacer un remuestreo con reposición de tamaño nA a partir de la muestra A.
    2.  Hacer un remuestreo con reposición de tamaño nB a partir de la muestra B.
    3.  Calcular el estadístico de interés con las remuestras conseguidas.
3.  Construir el intervalo de confianza para el estadístico de interés a partir de la distribución bootstrap generada.

Script 12.8: Bootstrapping para la diferencia de dos medias del ejemplo

-   FUN: Función que calcula el estadístico de interés de cada remuestra.

```{r}
library(boot)
library(ggpubr)
library(simpleboot)
# Ingresar datos originales
hombres <- c(1.3, 1.5, 1.6, 1.7, 1.7, 1.9, 2.3, 2.4, 2.6, 2.6, 2.7,
             2.8, 3.2, 3.7, 4.1, 4.4, 4.5, 4.8, 5.2, 5.2, 5.3, 5.5,
             5.5, 5.6, 5.6, 5.7, 5.7)

mujeres <- c(3.5, 3.6, 3.8, 4.3, 4.5, 4.5, 4.9, 5.1, 5.3, 5.3, 5.5,
             5.8, 6.0, 6.3, 6.3, 6.4, 6.4, 6.6, 6.7)

n_hombres <- length(hombres)
n_mujeres <- length(mujeres)

# Comprobar normalidad de las muestras.
print(shapiro.test(hombres))
print(shapiro.test(mujeres))

# Calcular y mostrar la diferencia observada entre las medias muestrales.
media_hombres <- mean(hombres)
media_mujeres <- mean(mujeres)

diferencia_obs <- media_hombres - media_mujeres
cat ("Media hombres:", round(media_hombres, 3), "\n")
cat ("Media mujeres:", round(media_mujeres, 3), "\n")
cat ("Diferencia observada:", round (diferencia_obs, 3), "\n")
cat ("\n")

# Crear la distribución bootstrap.
B <- 9999
set.seed(432)

distribucion_b <- two.boot(hombres, mujeres, FUN = mean, R = B)

# Examinar la distribución bootstrap.
datos <- data.frame(diferencias = distribucion_b [["t"]])
g_hist <- gghistogram(datos, x = "diferencias", bins = 100,
                      xlab = "Diferencia de medias",
                      ylab = "Frecuencia")
g_qq <- ggqqplot(datos, x = "diferencias")

g <- ggarrange(g_hist, g_qq)
print(g)

media_b <- mean(datos[["diferencias"]])
sd_b <- sd(datos [["diferencias"]])

cat("Distribución bootstrap: \n")
cat("\tMedia:", round(media_b, 3), "\n")
cat("\tDesviación estándar:", round(sd_b, 3), "\n\n")

# Construir y mostrar los intervalos de confianza.
alfa <- 0.05
intervalo_bca <- boot.ci(distribucion_b, conf = 1 - alfa,
                         type = "bca")
print(intervalo_bca)

# Desplazar la distribución bootstrap para reflejar la hipótesis nula.
valor_nulo <- -0.5
desplazamiento <- media_b - valor_nulo
distribucion_nula <- datos [["diferencias"]] - desplazamiento

# Determinar el valor p.
p <- (sum (distribucion_nula < diferencia_obs) + 1) / (B + 1)
cat ("\nValor p:", p, "\n")
```

Script 12.9: Bootstrapping para inferir acerca de la media de las diferencias

```{r}
library (bootES)
set.seed(432)

# Ingresar datos originales.
prueba_1 <- c(3.5, 2.7, 1.0, 1.8, 1.6, 4.3, 5.8, 6.4, 3.9, 4.3, 3.4,
              5.3, 5.8, 5.3, 2.0, 1.3, 4.0, 5.3, 1.6, 3.6)

prueba_2 <- c(5.2, 5.1, 5.9, 4.8, 1.4, 2.3, 6.8, 5.3, 3.1, 3.8, 4.6,
              1.2, 3.9, 2.0, 1.7, 3.3, 6.0, 4.8, 6.9, 1.3)

# Calcular la diferencia entre ambas observaciones.
diferencia <- prueba_2 - prueba_1

# Calcular la media observada de las diferencias.
valor_observado <- mean(diferencia)

# Generar la distribución bootstrap y su intervalo de confianza.
B <- 3999
alfa <- 0.05

distribucion_bES <- bootES(diferencia, R = B, ci.type = "bca",
                           ci.conf = 1 - alfa, plot = FALSE)

# Desplazar la distribución bootstrap para reflejar la hipótesis nula.
valor_nulo <- 0.5
desplazamiento <- mean(distribucion_bES[["t"]]) - valor_nulo
distribucion_nula <- distribucion_bES[["t"]] - desplazamiento

# Determinar el valor p.
p <- (sum (abs (distribucion_nula) > abs (valor_observado)) + 1) / (B + 1)
# Mostrar los resultados
cat ("Media de las diferencia observada:", round (valor_observado, 3), "\n\n")
cat ("Distribución bootstrap e intervalo de confianza: \n")
print (distribucion_bES)
cat ("Valor p:", round (p, 3), "\n")
```

Valor p \> 0.05, por lo que se falla en rechazar la hipótesis nula, por otro lado, se tiene un intervalo de confianza (-0.656; 1.439).

## Pruebas de permutaciones

### Pruebas de permutaciones para dos muestras independientes

Script 12.10: Pruebas de permutaciones para variables númericas

```{r}
library(ggpubr)

# Crear muestras iniciales.
a <- c(5.4, 4.7, 6.3, 2.9, 5.9, 5.1, 2.1, 6.2, 1.6, 6.7, 3.0, 3.3,
       5.0, 4.1, 3.3, 3.4, 1.2, 3.8, 5.8, 4.2)

b <- c(4.0, 4.1, 4.3, 4.3, 4.3, 4.2, 4.3, 4.3, 4.4, 4.1, 4.3, 4.0)

# Establecer semilla y cantidad de repeticiones.
R = 5999
set.seed(432)

# Función para obtener una permutación.
# Argumentos:
# - i: iterador (para llamadas posteriores).
# - muestra_1, muestra_2: muestras.
# Valor:
# - lista con las muestras resultantes tras la permutación.
obtiene_permutacion <- function(i, muestra_1, muestra_2) {
  n_1 <- length(muestra_1)
  combinada <- c(muestra_1, muestra_2)
  n <- length(combinada)
  permutacion <- sample (combinada, n, replace = FALSE)
  nueva_1 <- permutacion [1:n_1]
  nueva_2 <- permutacion [(n_1+1) :n]
  return(list (nueva_1, nueva_2) )
}

# Función para calcular la diferencia de un estadístico de interés entre las
# dos muestras.
# Argumentos:
# - muestras: lista con las muestras.
# - FUN: nombre de la función que calcula el estadístico de interés.
# Valor:
# - diferencia de un estadístico para dos muestras.
calcular_diferencia <- function(muestras, FUN) {
  muestra_1 <- muestras[[1]]
  muestra_2 <- muestras[[2]]
  diferencia <- FUN(muestra_1) - FUN(muestra_2)
  return (diferencia)
}
# Función para calcular el valor p.
# Argumentos:
# - distribucion: distribución nula del estadístico de interés.
# - valor_observado: valor del estadístico de interés para las muestras
# [
# originales.
# - repeticiones: cantidad de permutaciones a realizar.
# - alternative: tipo de hipótesis alternativa. "two. sided" para
# hipótesis bilateral, "greater" o "less" para hipótesis unilaterales.
# Valor:
# - el valorp calculado.
calcular_valor_p <- function (distribucion, valor_observado,
                              repeticiones, alternative) {
  if (alternative == "two. sided") {
    numerador <- sum (abs (distribucion) > abs (valor_observado)) + 1
    denominador <- repeticiones + 1
    valor_p <- numerador / denominador
  }
  else if(alternative == "greater") {
  numerador <- sum (distribucion > valor_observado) + 1
  denominador <- repeticiones + 1
  valor_p <- numerador / denominador
}
  else {
  numerador <- sum (distribucion < valor_observado) + 1
  denominador <- repeticiones + 1
  valor_p <- numerador / denominador
  }
  return (valor_p)
}

# Función para graficar una distribución.
# Argumentos:
# - distribucion: distribución nula del estadístico de interés.
# - ...: otros argumentos a ser entregados a gghistogram y ggqqplot.
graficar_distribucion <- function(distribucion, ...) {
  observaciones <- data.frame (distribucion)
  histograma <- gghistogram (observaciones, x = "distribucion",
  xlab = "Estadístico de interés",
  ylab = "Frecuencia", bins = 30, ...)
  qq <- ggqqplot (observaciones, x = "distribucion", ...)
  # Crear una única figura con todos los gráficos de dispersión.
  figura <- ggarrange (histograma, qq, ncol = 2, nrow = 1)
  print(figura)
}

# Función para hacer la prueba de permutaciones.
# Argumentos:
# - muestra_1, muestra_2: vectores numéricos con las muestras a comparar.
# - repeticiones: cantidad de permutaciones a realizar.
#- FUN: función del estadístico E para el que se calcula la diferencia.
# - alternative: tipo de hipótesis alternativa. "two sided" para
# hipótesis bilateral, "greater" o "less" para hipótesis unilaterales.
# - plot: si es TRUE, construye el gráfico de la distribución generada.
# - ...: otros argumentos a ser entregados a graficar-distribucion.
contrastar_hipotesis_permutaciones <- function(muestra_1, muestra_2,
                                               repeticiones, FUN,
                                               alternative, plot, ...) {
  cat ("Prueba de permutaciones\n\n")
  cat ("Hipótesis alternativa:", alternative, "\n")
  observado <- calcular_diferencia(list(muestra_1, muestra_2), FUN)
  cat ("Valor observado:", observado, "\n")
  n_1 <- length (muestra_1)
  
  # Generar permutaciones.
  permutaciones <- lapply(1: repeticiones, obtiene_permutacion, muestra_1,
                          muestra_2)
  
  # Generar la distribución.
  distribucion <- sapply(permutaciones, calcular_diferencia, FUN)
  # Graficar la distribución.
  if (plot) {
    graficar_distribucion(distribucion, ...)
  }
  
  # Calcular el valor p.
  valor_p <- calcular_valor_p(distribucion, observado,
                              repeticiones, alternative)
  cat ("Valor p:", valor_p, "\n\n")
}

# Hacer pruebas de permutaciones para la media y la varianza.
contrastar_hipotesis_permutaciones(a, b, repeticiones = R, FUN = mean,
                                   alternative = "two,sided", plot = TRUE,
                                   color = "blue", fill = "blue")

contrastar_hipotesis_permutaciones(a, b, repeticiones = R, FUN = var,
                                   alternative = "two.sided", plot = FALSE)
```
